【裁判字號】    98,抗,2005
【裁判日期】    990127
【裁判案由】    假扣押
【裁判全文】
臺灣高等法院民事裁定                  98年度抗字第2005號
抗  告  人  佰鴻工業股份有限公司
法定代理人  乙○○
相  對  人  佳凱科技股份有限公司
法定代理人  甲○○
代  理  人  毛國樑律師
上列當事人間假扣押事件，抗告人對於中華民國98年11月16日臺
灣臺北地方法院98年度裁全字第6718號所為裁定提起抗告，本院
裁定如下：
    主  文
抗告駁回。
抗告訴訟費用由抗告人負擔。
    理  由
一、本件抗告人即債權人在原法院聲請意旨略以：
  (一)第三人志品科技股份有限公司（下稱志品公司）於民國（下
    同）九十五年十二月間承攬業主交通部台灣區○道○○○路
    局（下稱高公局）國道一號員林至高雄段交通控制系統工程
    （下稱系爭工程），嗣志品公司於九十六年一月四日將系爭
    工程之第一期工程部分交由伊次承攬。其後志品公司因財務
    困難，經與工程款債權銀行即台灣工業銀行股份有限公司（
    下稱台灣工業銀行）、履約保證銀行即渣打國際商業銀行股
    份有限公司(下稱渣打銀行）及協力廠商共同協議，於系爭
    工程後續可請領之所有工程款項債權移轉予台灣工業銀行之
    架構下，辦理監督付款事宜，並繼續委由台灣工業銀行管理
    各期工程款匯付，志品公司並與所有簽署協議書之協力廠商
    共同推舉相對人即債務人為代表廠商，其餘各協力廠商所應
    領取之各期工程款則由台灣工業銀行依相對人所提報之各協
    力廠商各期工程計價款估驗單及協議書有關約定撥付之。伊
    與相對人更於九十七年十月七日另簽訂協議書，以建立互信
    及後續監督付款事宜。
  (二)詎相對人竟置上開協議書之約定於不顧，致伊截至第三十期
    應領之工程款進度竟僅有百分之五十五，不僅與伊實際已完
    成之工程進度差距甚大，且較其他協力廠商收款進度亦嚴重
    失衡甚多，其中有關台灣工業銀行對志品公司之債權，依協
    議書之約定，本應依逐期計價款之百分之七點五撥付，至本
    工程第一期保固保證提出階段扣列完畢，直至本工程完竣時
    止，惟相對人所提出之第二十九期至預估開立保固保證撥付
    為止之協力廠商預計領款統計表所示，竟於第三十二期即扣
    列完畢，並將非監督付款廠商亦列入撥付名單內，且各期估
    驗款依約應按比率逐期償還各代表廠商代志品公司所為保證
    或承擔之債務，有關非監督廠商部分，於第二十九期竟有廠
    商於竣工時之付款比率超過百分之八十，復未明訂管理費之
    扣款比例，亦未提出報銷單據，而逕自於各期估驗款直接扣
    款，又拒絕依系爭工程之監造單位台灣世曦股份有限公司（
    下稱台灣世曦公司）電機部員林高雄段交控系統監造暨技術
    顧問專案於九十八年七月十五日召開會議之決議提供系爭工
    程收支明細表及監督付款協議廠商歷期估驗款分配金額明細
    表，亦未自第二十三期起依約將已估驗尚未給付之工程款依
    比例攤還志品公司應返還積欠伊之款項，損及伊之權益，累
    計至第三十期應付之工程款止，共已短付伊工程款二千四百
    萬七千零二百十四元。經伊多次催告相對人給付，均置之不
    理，且據系爭工程之監造單位廠商之一即新達電腦股份有限
    公司（下稱新達電腦公司）指稱相對人有溢領上開監督付款
    專戶一億一千餘萬元之情事，顯見相對人有脫產之情形，如
    不立即假扣押相對人之財產，伊深恐日後有不能強制執行或
    甚難執行之虞，伊已對相對人公司之負責人甲○○及其特別
    助理陳正賢提出刑事詐欺告訴，並願供擔保，以補釋明之不
    足，爰請准對相對人之財產在二千四百萬七千零二百十四元
    範圍內予以假扣押云云。並提出抗告人與志品公司間所訂立
    之工程承攬契約、志品公司與抗告人、台灣工業銀行及渣打
    銀行間九十七年九月十九日所訂立協議書、兩造間於同年十
    月七日所訂立協議書、相對人所製作之第二十九期工程款至
    預估開立保固保證撥付止協議廠商預計領款統計表、系爭工
    程之監造單位台灣世曦公司電機部員林高雄段交控系統監造
    暨技術顧問專案於九十八年七月十五日會議決議紀錄、抗告
    人先後於九十八年三月六日、同年三月二十七日、同年六月
    二十九日、同年七月七日及同年七月十四日催告相對人之函
    文、監督付款前後付款情形表、志品公司於九十八年十月二
    十一日以九十八志科字第三九號函覆台灣世曦公司之函文、
    監督付款廠商之一即新達電腦公司九十八年十一月二日新字
    （98）第981102之1號函文及台灣士林地方法院檢察署函文
    資為釋明。
二、相對人即債務人佳凱科技股份有限公司則具狀陳述意見如下
    ：
  (一)抗告人聲請本件假扣押，並未表明其假扣押請求之事實，舉
    出其請求權所由生之法律關係及原因事實，亦即其所欲保全
    之請求，應為已起訴或將來擬起訴之訴訟標的；亦未釋明其
    債權是否確已存在之證據，違背民事訴訟法第五百二十五條
    、第五百二十六條第一項、第二項及第五百二十八條第二項
    之規定，原裁定駁回其所為之聲請，並無不合。
  (二)依抗告人所述之內容觀之，其與伊之間並無任何工程款給付
    之債權債務關係存在。系爭工程因承攬人志品公司已無財務
    能力，而無力履行系爭承攬工程，遂依公共工程委員會所頒
    之「公共工程廠商延誤履約進度處理要點」中之「監督付款
    履約機制」，而由志品公司取得系爭工程保證銀行（含履約
    保證銀行渣打商業銀行、預付款保證銀行台灣工業銀行）之
    同意，並徵求次承攬人組成協議組織，陸續於九十七年九月
    間簽訂協議書後，向業主高公局申請，並於九十七年十二月
    間經業主高公局核定後，方可實施。故就債權債務關係而言
    ，整體次承攬人之協議組織均為志品公司之債權人，志品公
    司為所有次承攬人之債務人，伊則僅為次承攬人協議組織之
    一員，而受各次承攬人推舉為代表之廠商而已，應遵循系爭
    工程整體施作管理管控、協議組織、監造單位台灣世曦公司
    及業主高公局之相關處理要點履行，而非與單一廠商所可私
    相授受。是抗告人所主張之工程款，如非應向志品公司請求
    ，即應向台灣工業銀行請求支付，實與伊無關。至抗告人所
    提出之上開資料，並不足以釋明對伊有任何請求給付工程款
    二千四百七十萬二千零十四元之權源。
  (三)抗告人之假扣押聲請，並未就假扣押之原因為任何釋明。抗
    告人所云「監督付款專戶」為台灣工業銀行之帳戶，所有款
    項之動用支付，皆該銀行始得為之，伊無法亦不可能動用，
    何能「掏空」，抗告人就伊之財產有無任何異動，伊有無浪
    費財產或增加負擔，或就財產為不利益之處分或有隱匿情事
    等為任何釋明，豈有日後不能執行或甚難執行之虞。抗告人
    既無任何釋明，即不生以供擔保補釋明不足之問題。
三、按請求及假扣押之原因，應釋明之；又前項釋明如有不足，
    而債權人陳明願供擔保或法院認為適當者，法院得定相當之
    擔保，命供擔保後為假扣押，為民事訴訟法第五百二十六條
    第一項、第二項所明定。所謂「請求」及「釋明」，係指私
    法上之請求權，應舉出其請求權所由生之法律關係及原因事
    實，亦即其所欲保全之請求，應為已起訴或將來擬起訴之訴
    訟標的，使法院從形式上審查，信其主張為真實之一切證據
    而言（最高法院九十三年度台抗字第三二三號裁定參照）。
    經核抗告人就假扣押請求之原因，固已據提出志品公司與抗
    告人間所訂立工程承攬契約、志品公司與抗告人、台灣工業
    銀行及渣打銀行間於九十七年九月十九日所訂立協議書、兩
    造間於同年十月七日所訂立協議書、相對人所製作之第二十
    九期工程款至預估開立保固保證撥付為止之協議廠商預計領
    款統計表為證。惟經核上開證據，充其量僅足資釋明其與相
    對人及其他協力廠商均同為志品公司之次承攬人，亦皆為志
    品公司之債權人，相對人僅係受各次承攬人推舉為代表之廠
    商而已，各協力廠商所應領取之各期工程款，均係由台灣工
    業銀行依據相對人所製作之各協力廠商各期工程計價款估驗
    單及協議書有關約定撥付，顯非相對人與任何單一廠商所能
    私相授受，並不能據以釋明抗告人對相對人有二千四百萬七
    千零二百十四元工程款債權之請求權。雖抗告人另提出其已
    向台灣士林地方法院檢察署告訴相對人公司之負責人甲○○
    等涉嫌詐欺函為證明。惟查抗告人並未具體指出相對人有施
    用何詐術，使抗告人將本人或第三人之財物交付之情事，亦
    不能據以釋明抗告人對相對人有侵權行為損害賠償請求權存
    在。況抗告人就其所主張假扣押之原因，固亦已據提出系爭
    工程之監造單位台灣世曦公司電機部員林高雄段交控系統監
    造暨技術顧問專案九十八年七月十五日會議決議紀錄、抗告
    人先後於九十八年三月六日、同年三月二十七日、同年六月
    二十九日、同年七月七日及同年七月十四日催告相對人之函
    文、監督付款前後付款情形表、志品公司於九十八年十月二
    十一日以九十八志科字第三九號函覆台灣世曦公司之函文、
    監督付款廠商之一即新達電腦公司九十八年十一月二日新字
    （98）第981102之1號函文為證。惟經核亦僅足資釋明志品
    公司或新達電腦公司對分配帳款之質疑或不滿而已。就相對
    人之財產有何浪費或增加負擔或為不利益之處分，或有何隱
    匿財產意圖，致相對人日後有不能強制執行或甚難執行之假
    扣押原因亦全未釋明，自不符合得以供擔保補釋明不足之要
    件，依上開規定，自屬不應准許。從而，原裁定駁回抗告人
    所為假扣押之聲請，經核並無不合。抗告意旨指摘原裁定不
    當，聲明廢棄，為無理由。
四、爰裁定如主文。
中    華    民    國    99    年     1    月    27    日
                  民事第六庭
                      審判長法  官  林鄉誠
                            法  官  梁玉芬
                            法  官  楊豐卿
正本係照原本作成。
本裁定除以適用法規顯有錯誤為理由外，不得再抗告。如提起再
抗告，應於收受後10日內委任律師為代理人向本院提出再抗告狀
。並繳納再抗告費新台幣１千元。
中    華    民    國    99    年    1     月    27    日
                            書記官  殷丹妮

司法院資訊處製作；財團法人民間司法改革基金會備份。
